【裁判字號】    98,交聲,4554
【裁判日期】    990422
【裁判案由】    交管條例聲異
【裁判全文】
臺灣板橋地方法院交通事件裁定        98年度交聲字第4554號
原處分機關  交通部公路總局臺北區監理所板橋監理站
異  議  人
即受處分人  甲○○
上列異議人即受處分人因違反道路交通管理處罰條例案件，對於
交通部公路總局北區監理所板橋監理站於民國98年11月19日以板
監裁字第裁41-C00000000號、第裁41-C00000000號所為之裁決處
分（原舉發案號：臺北縣政府警察局97年12月18日北縣警交大字
第C00000000 號、第C00000000 號），均聲明異議，本院裁定如
下：
    主  文
原處分均撤銷。
甲○○汽車駕駛人，行經有燈光號誌管誌之交岔路口闖紅燈，處
罰鍰新臺幣壹仟捌佰元，並記違規點數參點。又汽車駕駛人駕駛
汽車有違反道路交通管理處罰條例之行為，經交通勤務警察制止
時，拒絕停車接受稽查而逃逸，處罰鍰新臺幣參仟元，並記違規
點數壹點。
    理  由
一、原處分意旨略以：異議人即受處分人甲○○於民國97年12月
    18日晚間8 時55分許、同日時56分許，騎乘車牌號碼026-CM
    T 號普通重型機車，在臺北縣永和巿環河東路與竹林路39巷
    口及同縣巿環河東路與博愛路口，因分別有「駕車行經有燈
    光號誌管制之交岔路口闖紅燈（直行）」及「拒絕停車接受
    稽查而逃逸」之違規行為，經臺北縣政府警察局永和分局中
    正橋派出所警員逕行製單舉發，原處分機關調查後，認上開
    違規行為屬實，乃於98年11月19日以板監裁字第裁41-C0000
    0000號、第裁41-C00000000號裁決書，依道路交通管理處罰
    條例第53條第1 項、第63條第1 項第3 款，及第60條第1 項
    、第63條第1 項第1 款等規定，逕對異議人裁處罰鍰新臺幣
    （下同）4,500 元並記違規點數3 點，及裁處罰鍰6,000 元
    並記違規點數1 點等語。
二、聲明異議意旨略以：異議人於97年12月18日晚間8 時56分許
    已經下班且在家陪家人休息，亦未曾於該日到過上開地點，
    況伊所有之前揭機車係以代步為主，馬力有限，警察僅憑雙
    眼作為裁罰之依據，並未查證，即直接開出闖紅燈及拒絕接
    受稽查之罰單，實有疑問，為此，提起本件異議，爰請求撤
    銷原處分云云。
三、按汽車駕駛人，行經有燈光號誌管制之交岔路口闖紅燈者，
    處1,800 元以上5,400 元以下罰鍰；又汽車駕駛人，駕駛汽
    車有違反道路交通管理處罰條例之行為，經交通勤務警察或
    依法令執行交通稽查任務人員制止時，不聽制止或拒絕停車
    接受稽查而逃逸者，除按各該條規定處罰外，處3,000 元以
    上6,000 元以下罰鍰，同條例第53條第1 項、第60條第1 項
    分別定有明文。次按汽車駕駛人有道路交通管理處罰條例第
    53條、第60條第1 項情形者，除依原條款處罰鍰外，並各記
    違規點數3 點、1 點，復為該條例第63條第1 項第3 款、第
    1 款所明定。
四、經查：
  (一)異議人於97年12月18日晚間8 時55分許，騎乘車牌號碼026-
    CMT 號普通重型機車，在臺北縣永和巿環河東路與竹林路39
    巷口有燈光號誌管制之交岔路口，闖紅燈直行，經臺北縣政
    府警察局永和分局中正橋派出所警員吳尚謙於同日時56分許
    ，在同縣巿環河東路與博愛路口鳴笛示警停車接受稽查，竟
    拒絕停車接受稽查而逃逸，乃於同日逕行填製北縣警交大字
    第C000 00000號、第C00000000 號舉發違反道路交通管理事
    件通知單（下稱舉發通知單）予以舉發，復移送原處分機關
    ，嗣原處分機關經調查後，認異議人確有前開違規行為，即
    於98年11月19日以板監裁字第裁41-C00000000號、第裁41-C
    00000000號裁決書，依道路交通管理處罰條例第53條第1 項
    、第63條第1 項第3 款，及第60條第1 項、第63條第1 項第
    1 款等規定，逕行裁處異議人罰鍰4,500 元並記違規點數3
    點，及裁處罰鍰6,000 元並記違規點數1 點等情，業據證人
    吳尚謙於本院訊問時具結證述綦詳，並有上開舉發通知單、
    裁決書各2 件、臺北縣政府警察局永和分局98年2 月10日北
    縣警永交字第098000 3106 號函1 份等影本附卷可稽。
  (二)至異議人雖否認曾於前述時間駕車行經上開路段，惟證人吳
    尚謙於本院訊問時結證稱：「當時我是執行巡邏勤務，行經
    永和市○○○路○ 段跟竹林路39巷口時，我當時騎機車在竹
    林路39巷口停等紅燈，當我的號誌變換為綠燈的時候，環河
    東路上的號誌都是紅燈，我發現違規駕駛人騎乘騎車由永福
    橋往中正橋方向沿環河東路由東往西行駛，闖了環河東路1
    段與竹林路39巷口的紅燈，我就上前攔查，我當時是從竹林
    路39巷口左轉環河東路1 段前往攔查，我有鳴警報器並以手
    勢請違規駕駛人靠邊停接受稽查，該違規駕駛人看了我一眼
    之後，沒有理我，反而加速往中正橋方向逃逸」、「（問：
    你是否記得該違規駕駛人騎乘之機車車號、車身顏色、廠牌
    及特徵？）我當時有清楚的記下來，有抄寫下來，我回去派
    出所之後再反查電腦確認」、「（問：舉發通知單上記載車
    號是026-CMT 號、廠牌光陽、顏色白色，這確實是你當時看
    到的違規車輛的車牌號碼、廠牌及車身顏色嗎？）車號跟廠
    牌沒錯，但是車身顏色我不確定是白色，因為現場的燈光是
    黃色的，黃色的燈光照在車身上我不確定是不是白色的」、
    「（問：為何舉發通知單上會記載顏色是白色？）電腦查詢
    的結果是白色，但是我只能確定是淺色的顏色，不確定是白
    色」、「（問：你當時發現這輛違規機車闖紅燈上前攔查，
    到你示意違規駕駛人靠邊停接受稽查，距離多遠？）50公尺
    內左右」、「（問：當時你以手勢示意違規駕駛人靠邊停接
    受稽查的時候，你是騎車在該違規駕駛人的何方？）我在他
    的左後方，我有鳴警報器，他當時有轉頭」、「（問：當時
    你在環河東路1 段上追逐攔查該物違規駕駛人的路段，光線
    照明如何？）可以看清楚」、「（問：可以看清楚車牌號碼
    嗎？）可以」等語，並當庭繪製違規地點現場圖為佐。質之
    證人吳尚謙於執行巡邏勤務途中，適發現違規車輛闖紅燈，
    立即駕車在後追趕約50公尺之距離，並記下該違規車輛之車
    牌碼號、廠牌及車身顏色為淺色等特徵，再查詢車籍資料後
    確認上開違規車輛之特徵均與異議人所有車牌號碼026-CMT
    號普通重型機車之車牌號碼、廠牌及車身顏色相符，始逕行
    舉發異議人之前述違規行為，則衡諸證人吳尚謙係鎖定違規
    車輛並在後追趕相當距離，又於記下該違規車輛之特徵後反
    查確認即為異議人所有之機車無訛，自無誤認之可能。況證
    人吳尚謙與異議人間，不僅未有任何怨隙，且係毫不相識之
    人，衡情，證人吳尚謙應無設詞攀誣或虛構違規事實以陷害
    異議人之理，抑且，警員執行公務時，本身即受有行政懲處
    責任之監督，且其到庭具結作證，更係以刑事責任擔保其證
    言之真實性，故證人吳尚謙前揭證述以及其所紀錄舉發之本
    件違規事實，經核尚無不可採信之處。
  (三)又異議人雖辯稱：伊於前述違規時間，正在伊位於臺北縣板
    橋巿三民路住處看電視，並未騎車行經上開違規地點云云，
    並舉其女友乙○○為證。證人乙○○雖於本院訊問時證稱：
    伊於97年12月間與異議人同住在臺北縣板橋巿民享街一址，
    伊自97年11月起開始去補習班上班，固定排星期四休假，伊
    於97年12月18日即休假未去上班，就在家睡到下午，接著看
    電視及玩線上遊戲，到了晚上再看電視，接著睡覺，異議人
    於97年12月18日當天係在下午6 點之前回家，回家之後就在
    家玩線上遊線跟看電視，沒有再外出等情，惟其併證稱：如
    果沒有特別意外的話，異議人差不多都是在下午6 點之前回
    家，且異議人回家之後，雖也會外出，但是很少等語，則證
    人乙○○證述異議人於97年12月18日係於下午6 時許返家，
    且未再外出一節，究係其依當日事實回憶所及，抑或依日常
    生活作息經驗推論而得，即非無疑。況證人乙○○與異議人
    為同居男女朋友，關係親暱，其證詞難免偏頗，自難逕以其
    證述內容即為有利於異議人之認定。是異議人辯稱伊於97年
    12月18日晚間8 時55分許、56分許，並未騎車行經臺北縣永
    和巿環河東路以及違規闖紅燈、拒絕接受稽查而逃逸之行為
    云云，要無足採。
五、綜上所述，異議人確有駕車行經有燈光號誌管制之交岔路口
    闖紅燈及拒絕停車接受稽查而逃逸等違規行為至明，原處分
    機關依據上事實認定憑以裁罰，固非無據，然其該二項違規
    行為分別裁處罰鍰4,500 元並記違規點數3 點，及罰鍰6,00
    0 元並記違規點數1 點，顯係就道路交通管理處罰條例第53
    條第1 項及同條例第60條第1 項所規定之處罰，分別處以相
    對高額及最高額之罰鍰。惟按違反道路交通管理處罰條例行
    為之處罰，處罰機關於裁決前，應給予違規行為人陳述之機
    會；處罰機關對於行為人到案陳述不服舉發者，應使用違反
    道路交通管理事件裁決書裁決之，此為違反道路交通管理事
    件統一裁罰基準及處理細則第40條前段、第41條第4 項所明
    定。又依違反道路交通管理事件統一裁罰基準表之規定，就
    道路交通管理處罰條例所定各項違規事件之處罰，係依受處
    分人是否於期限內繳納或到案聽候裁決，或逾越應到案期限
    而繳納罰鍰或到案聽候裁決或逕行裁決之日數長短，分別定
    有高低不一之處罰金額，其中就於期限內到案聽候裁決之行
    為人，均規定處以各該條所定最低額之罰鍰。查本件原舉發
    機關指定之到案期限為98年1 月18日，此觀卷附舉發通知單
    之記載即明，而異議人已於98年1 月15日以電子郵件向交通
    部公路總局臺北區監理所提出「罰單申訴」（核其性質應為
    申訴之意見陳述），經該所將該申訴之電子郵件函轉原處分
    機關處理，亦有交通部公路總局臺北區監理所北監營字第09
    82001326號電子郵件回覆函暨所附之電子郵件列印資料各1
    份存卷足憑，是異議人已於指定期限內到案陳述不服舉發，
    縱原處分機關事後查證結果仍認原舉發機關之舉發無誤，依
    違反道路交通管理事件統一裁罰基準表之規定，自應處法定
    最低額之罰鍰，原處分機關未察，遽為裁處相對高額及最高
    額罰鍰，於法自有未合。從而，異議人之異議雖無理由，然
    原處分既有可議，仍應由本院撤銷並自為適法裁罰，就異議
    人駕車行經有燈光號誌管制之交岔路口闖紅燈之違規行為，
    依違反道路交通管理處罰條例第53條第1 項、第63條第1 項
    第3 款之規定，處以罰鍰1,800 元，並記違規點數3 點，另
    就其拒絕停車接受稽查而逃逸之違規行為，依同條例第60條
    第1 項、第63條第1 項第1 款之規定，處以罰鍰3,000 元，
    並記違規點數1 點，以期適法。
據上論斷，應依道路交通案件處理辦法第20條前段，裁定如主文
。
中    華    民    國    99    年    4     月    22    日
                  交通法庭    法  官  王瑜玲
以上正本證明與原本無異
如不服本裁定應於送達後5日內向本院提出抗告狀
                              書記官  謝嘉玲
中    華    民    國    99    年    4     月    22    日

司法院資訊處製作；財團法人民間司法改革基金會備份。
